最高法院民事裁定                              八十八年度台上字第二八四○號
    上  訴  人  甲○○
    被 上訴 人  乙○○
右當事人間請求離婚等事件，上訴人對於中華民國八十八年二月二十六日台灣高等法
院高雄分院第二審更審判決（八十八年度家上更(一)字第九號），提起上訴，本院裁定
如左：
    主  文
上訴駁回。
第三審訴訟費用由上訴人負擔。
    理  由
按對於第二審判決上訴，非以其違背法令為理由，不得為之。民事訴訟法第四百六十
七條定有明文。依同法第四百六十八條規定，判決不適用法規或適用不當者，為違背
法令。而判決有同法第四百六十九條所列各款情形之一者，為當然違背法令。是當事
人提起上訴，如依民事訴訟法第四百六十八條規定，以第二審判決有不適用法規或適
用法規不當為理由時，其上訴狀或理由書應有具體之指摘，並揭示該法規之條項或其
內容。若係成文法以外之法則，應揭示該法則之旨趣。倘為司法院解釋、或本院之判
例，則應揭示該判解之字號或其內容。如以民事訴訟法第四百六十九條所列各款情形
為理由時，其上訴狀或理由書，應揭示合於該條款之事實。上訴狀或理由書如未依此
項方法表明，或其所表明者，顯與上開法條規定之情形不相合時，即難認為已對第二
審判決之違背法令有具體之指摘，其上訴自難認為合法。本件被上訴人主張，兩造於
民國六十六年十月十日結婚，惟自八十一年以後，上訴人脾氣暴烈，經常於酒後毆辱
伊，十餘年來陸續遭上訴人毆打，或以言語辱罵，致伊身體、精神上受有不堪同居之
虐待；又因不堪上訴人之虐待，而遠赴外地工作以維生計，上訴人懷疑伊有婚外情，
兩造間之婚姻有名無實，已難以維持，爰依民法第一千零五十二條第一項第三款及同
條第二項之規定，訴請離婚，並請求兩造所生之女林詩潔由伊監護。原審依調查證據
而為辯論之結果，認定上訴人於八十一年間因與其妹有糾葛，不滿被上訴人抱其妹之
幼子，以酒瓶砸打被上訴人頭部成傷，致縫合數針；八十五年間又以打火機燒被上訴
人之臉；八十六年二月間因懷疑被上訴人有婚外情，而傷害被上訴人，致被上訴人受
有左顴骨部腫脹四‧五公分乘二‧五公分、左上臂內側瘀血五‧五公分乘二‧二公分
之傷害。縱被上訴之行為有何不檢，上訴人亦無予以毆打懲戒之權利。上訴人有慣行
毆打傷害被上訴人之事實，其情節相當嚴重，逾越夫妻通常可忍受之程度，危及婚姻
關係之維繫，構成不堪同居之虐待，因而准予兩造離婚，並審酌林詩潔現年十九歲、
女性及其意願，且參酌高雄市政府社會局訪視等情，判決兩造所生之女林詩潔權利義
務之行使及負擔由被上訴人任之。上訴人對第二審判決提起上訴，雖以該判決違背法
令為由，惟核其上訴理由狀所載內容，係就原審取捨證據、認定事實之職權行使，指
摘其為不當，而非具體表明合於不適用法規或適用法規不當、或民事訴訟法第四百六
十九條所列各款之情形，難認對該判決之如何違背法令已有具體之指摘，依首揭說明
，應認其上訴為不合法。至上訴人於上訴本院後，始辯稱，被上訴人無心過問林詩潔
學業，任由其曠課過多，屢次通知被上訴人至校商討管教問題，被上訴人不從，才通
知上訴人上情云云，並提出台中市私立宜寧高級中學通知單影本為證，核屬新防禦方
法及證據，依民事訴訟法第四百七十六條第一項規定，本院不得予以斟酌，併此敘明
。
據上論結，本件上訴為不合法。依民事訴訟法第四百八十一條、第四百四十四條第一
項、第九十五條、第七十八條，裁定如主文。
中      華      民      國    八十八    年     十一     月     十一     日
                              最高法院民事第二庭
                                  審判長法官  曾  桂  香
                                        法官  劉  延  村
                                        法官  徐  璧  湖
                                        法官  劉  福  聲
                                        法官  黃  秀  得
      右正本證明與原本無異
                                              書  記  官
中      華      民      國    八十八    年     十一     月    二十四    日
